臺灣桃園地方法院刑事判決
                                    111年度審訴字第915號
公  訴  人  臺灣桃園地方檢察署檢察官
被      告  黃品溱



選任辯護人  呂理銘律師
            江婕妤律師      
上列被告因偽造文書等案件，經檢察官提起公訴（111年度偵字
第14916號），被告於本院準備程序中，就被訴事實為有罪之陳
述，經本院告知簡式審判程序意旨，並聽取當事人及辯護人之意
見後，本院合議庭裁定改由受命法官獨任依簡式審判程序審理，
判決如下：
    主  文
丙○○犯行使偽造私文書罪，處有期徒刑拾月。未扣案如附表「偽
造之印文、署押」欄所示偽造之署名壹枚、署押肆枚均沒收；未
扣案之犯罪所得新臺幣貳佰柒拾伍萬元沒收，於全部或一部不能
沒收或不宜執行沒收時，追徵其價額。
    事實及理由
一、本件犯罪事實及證據，除應補充、更正如下外，其餘均引用
    如附件檢察官起訴書之記載：
  ㈠起訴書犯罪事實欄一第18至19行「於不詳時間、地點，委由
    真實姓名年籍不詳之人」補充更正為「於民國109年1月18日
    至同年月21日間之某日，於前往臺北的路上，委由不知情之
    真實姓名年籍不詳之成年人（無證據足認有犯意聯絡或幫助
    犯意）」。
　㈡起訴書犯罪事實欄一第26至27行「後丙○○將該偽造之和解書
    交付給乙○○而行使之」補充更正為「後於109年1月21日丙○○
    將該偽造之和解書交付給乙○○而行使之」。　
　㈢證據部分補充「告訴人乙○○於本院準備程序及審理中之陳述
    」、「被告丙○○於本院準備程序及審理中之自白」。
二、論罪科刑： 
  ㈠按刑法上之偽造文書罪，兼及公共信用法益之保護，即令該
    偽造文書所載之製作名義人並無其人，或與實際名義人之正
    式名稱未盡相符，惟社會上一般人既仍有誤信該文書係真正
    之危險，自難因此即謂該等行為與刑法上偽造文書之犯罪構
    成要件不該當。換言之，縱令該名義人係屬「架空虛造」，
    或出於「虛捏」，均無礙於偽造罪之成立（最高法院98年度
    台上字第6587號、103年度台上字第1022號判決意旨參照）
    ；查被告丙○○利用不知情之遊民在「和解書」中偽造「和田
    理繪代王博益」之署名、指紋及填寫虛偽身分證字號、電話
    等資料，並將該「和解書」作為證明持以交付予告訴人乙○○
    以掩飾其詐騙告訴人之所為，縱實際上並無「和田理繪」、
    「王博益」之人而係被告所虛構，然因社會上一般人仍有誤
    信該文書為真正之危險，依上開說明，仍無礙其犯罪之成立
    ，是核被告所為係犯刑法第216條、第210條之行使偽造私文
    書罪、同法第339條第1項之詐欺取財罪。
　㈡被告利用不知情之成年人偽造署名、署押之行為均為偽造私
    文書之部分行為，又其偽造私文書之低度行為復皆為行使偽
    造私文書之高度行為所吸收，均不另論罪。被告利用不知情
    之成年人偽造「和田理繪代王博益」之署名、指紋，為間接
    正犯。
　㈢再被告偽造該「和解書」係為遂行、掩飾其詐欺取財之犯行
    ，其犯罪目的同一，行為部分重合，應寬認係以一行為同時
    觸犯上開行使偽造私文書罪及詐欺取財罪，為想像競合犯，
    爰依刑法第55條之規定，從一重之行使偽造私文書罪處斷。
　㈣爰審酌被告不思循正道取財，竟利用不知情之成年人以虛構
    「和田理繪代王博益」之名義出具和解書，用以掩飾、遂行
    其詐騙告訴人金錢之犯行，其所為復嚴重破壞人與人間之信
    賴關係；復衡酌告訴人受騙之金額甚鉅，告訴人因信賴被告
    所述，甚而向友人借貸新臺幣（下同）20萬元以湊足款項交
    付被告(詳他字卷第5頁)，而被告自事發後迄今已逾2年，僅
    賠償告訴人5萬元、退還告訴人25萬元（詳他字卷第5頁反面
    、本院卷第43頁），又被告雖曾表態欲分期還錢予告訴人(
    詳他字卷第87頁反面)，卻口惠而實不至，顯然態度消極，
    惡性非輕；並考量被告無前科之素行，此有臺灣高等法院被
    告前案紀錄表可考，暨衡酌其父母已六、七十歲、父親患有
    眼疾、本身為其家庭之經濟支柱（詳本院卷第55、60頁）等
    一切情狀，量處如主文所示之刑，以示懲儆。
三、沒收：
　㈠按刑法第219條規定係採義務沒收主義，凡偽造之印文或署押
    ，不論是否屬於犯人所有，亦不論有無搜獲扣案，苟不能證
    明其已滅失，均應依法宣告沒收（參見最高法院94年度台上
    字第3518號判決意旨）；是被告利用不知情之成年人於「和
    解書」上所偽造如附表「偽造之印文、署押」欄所示之署名
    1枚、署押4枚，應依刑法第219條之規定宣告沒收之。至該
    偽造之「和解書」雖係犯罪所生之物，然並未扣案，且業已
    交付予告訴人以行使，非屬被告所有，不予宣告沒收。
  ㈡被告因本案獲得之款項計300萬元，扣除其已退還、償還予告
    訴人之款項20萬元、5萬元（詳他字卷第1613號卷第5頁反面
    、第67頁反面、本院卷第43頁），尚有275萬元之款項未返
    還予告訴人，爰依刑法第38條之1第1項前段、第3項規定予
    以宣告沒收，並於全部或一部不能沒收或不宜執行沒收時，
    追徵其價額。 
據上論斷，應依刑事訴訟法第273條之1第1項、第299條第1項前
段、第310條之2、第454條第2項，判決如主文。
本案經檢察官甲○○提起公訴，檢察官林欣怡到庭執行職務。
中    華    民    國   111    年    10    月    21    日
                  刑事審查庭  法  官  林慈雁
以上正本證明與原本無異。
如不服本判決應於收受判決後20日內向本院提出上訴書狀，並應
敘述具體理由。其未敘述上訴理由者，應於上訴期間屆滿後20日
內向本院補提理由書（均須按他造當事人之人數附繕本）「切勿
逕送上級法院」。
                              書記官  吳秉翰
中　　華　　民　　國　　111 　年　　10　　月　　24　　日
附錄本案論罪科刑法條全文： 
刑法第210條
偽造、變造私文書，足以生損害於公眾或他人者，處五年以下有
期徒刑。

刑法第216條
行使第210條至第215條之文書者，依偽造、變造文書或登載不實
事項或使登載不實事項之規定處斷。

刑法第339條
意圖為自己或第三人不法之所有，以詐術使人將本人或第三人之
物交付者，處5年以下有期徒刑、拘役或科或併科50萬元以下罰
金。
以前項方法得財產上不法之利益或使第三人得之者，亦同。
前二項之未遂犯罰之。
附表
偽造之文書 偽造之印文、署押 和解書 （臺灣桃園地方檢察署110年度他字第1613號卷第39頁） ①乙方欄位處：偽造之署押1枚。 ②二、和解條件1.中新台幣欄位處：偽造之署押1枚。 ③三、立書人乙方欄位處：偽造之「和田理繪代王博益」署名1枚、署押1枚。 ④日期欄位旁空白處：偽造之署押1枚。 
附件：
臺灣桃園地方檢察署檢察官起訴書
                                    111年度偵字第14916號
　　被　　　告　丙○○　女　37歲（民國00年00月00日生）
　　　　　　　　　　　　住○○市○○區○○○路000號11樓
　　　　　　　　　　　　居桃園市○○區○○○街00號10樓
　　　　　　　　　　　　國民身分證統一編號：Z000000000號
　　選任辯護人　呂理銘律師
                楊晴文律師
上列被告因偽造文書等案件，業經偵查終結，認應提起公訴，茲
將犯罪事實及證據並所犯法條分敘如下：
　　　　犯罪事實
一、丙○○與乙○○前為男女朋友，丙○○於民國108年12月間，為清
    償私人債務，竟意圖為自己不法之所有，基於詐欺取財之犯
    意，向乙○○佯稱因為之前乙○○去電丙○○友人王建智所經營之
    菁采實業有限公司騷擾，王建智因此拒絕再與丙○○業務往來
    ，連帶影響丙○○與美甲店老闆和田理繪以及相關代購人員之
    合作，導致丙○○需賠款負責，丙○○又稱其已和相關人等談妥
    以新臺幣（下同）300萬元和解，並於109年1月16日，以LIN
    E傳送內容含有「由於甲方（即丙○○）私人問題因而影響乙
    方和菁彩實業有限公司，長年來的工作合作乙方有和菁彩實
    業有限公司簽訂合約，因此菁采實業有限公司有權利立即終
    止各項合作，甲方需承擔乙方一切賠償條件」等文字記載之
    空白和解書給乙○○，藉此取信乙○○，乙○○因此陷於錯誤而於
    109年1月17日下午5時許，在臺北市八德路2段某處，交付現
    金290萬元給丙○○，乙○○又於翌（18）日，在丙○○位在桃園
    市○○區○○○街00號10樓之居所，交付現金10萬元給丙○○，欲
    協助丙○○完成上開和解條件，其後丙○○為徹底取信乙○○，而
    基於偽造文書之犯意，於不詳時間、地點，委由真實姓名年
    籍不詳之人，在上開和解書乙方欄位上偽簽「和田理繪代王
    博益、身分證字號：Z000000000、地址：台北市○○區○○街○
    段00號2樓、電話：0000000000」等文字，並由該不詳之人
    捺印指紋，丙○○則在和解書末端加註「註：茲林毓秀、楊凱
    玲、李詩寒、黃慈玉、蔡淑芳、陳玉萍、呂靜芬、劉靜玲、
    曾若榛、彭雅玲、呂若阜、謝承玲等12位代購人員的損失賠
    償與甲方無關，由和田理繪全權處理，已達共識，互不干涉
    」等文字，足以生損害於上開人等，後丙○○將該偽造之和解
    書交付給乙○○而行使之，用以佯裝有將乙○○所交付之上開款
    項用於與相關人等和解，嗣因乙○○察覺有異始知受騙。
二、案經乙○○訴請偵辦。
　　　　證據並所犯法條
一、證據：
（一）被告丙○○於偵查中所為之供述。
（二）告訴人乙○○於偵查中所為之指訴。
（三）證人王建智於偵查中所為之證述。
（四）證人即被告與告訴人之共同朋友張達汀於偵查中所為之證
      述。
（五）LINE對話紀錄。
（六）上開和解書影本。
（七）存證信函影本。
二、核被告所為，係犯刑法第216條、第210條之行使偽造私文書
    、同法第339條第1項之詐欺取財等罪嫌，被告偽造署押之行
    為係偽造私文書之階段行為，而被告偽造私文書之低度行為
    應為行使偽造私文書之高度行為所吸收，均不另論罪。被告
    利用不詳之人偽造文書，為間接正犯。被告以一行為觸犯上
    開2罪，為想像競合犯，請依刑法第55條前段之規定，從一
    重之偽造文書罪處斷。
三、依刑事訴訟法第251條第1項提起公訴。
　　此　致
臺灣桃園地方法院
中　　華　　民　　國　 111　　年　　6 　　月　　28　　日
　　　　　　　　　　　　　　　檢察官 甲○○
本件證明與原本無異
中　　華　　民　　國　 111　　年　　7 　　月　　5 　　日
　　　　　　　　　　　　　　　書記官 楊梓涵
所犯法條：　　
中華民國刑法第210條
（偽造變造私文書罪）
偽造、變造私文書，足以生損害於公眾或他人者，處5年以下有
期徒刑。
中華民國刑法第216條
（行使偽造變造或登載不實之文書罪）
行使第210條至第215條之文書者，依偽造、變造文書或登載不實
事項或使登載不實事項之規定處斷。
中華民國刑法第217條
（偽造盜用印章印文或署押罪）
偽造印章、印文或署押，足以生損害於公眾或他人者，處3年以
下有期徒刑。
盜用印章、印文或署押，足以生損害於公眾或他人者，亦同。
中華民國刑法第339條
（普通詐欺罪）
意圖為自己或第三人不法之所有，以詐術使人將本人或第三人之
物交付者，處5年以下有期徒刑、拘役或科或併科50萬元以下罰
金。
以前項方法得財產上不法之利益或使第三人得之者，亦同。
前二項之未遂犯罰之。